【裁判字號】    92,訴,1380
【裁判日期】    920623
【裁判案由】    偽證
【裁判全文】
臺灣高雄地方法院刑事判決              九十二年度訴字第一三八○號
    公  訴  人  臺灣高雄地方法院檢察署檢察官
    被      告  甲○○
右列被告因偽證案件，經檢察官提起公訴（九十二年度偵字第七五一七號），本院判
決如左：
    主  文
甲○○無罪。
    理  由
一、公訴意旨略以：被告甲○○於民國八十九年四月十日凌晨二時許，因在高雄市苓
    雅區○○○路三六一號「金蒂大舞廳」二樓Ｋ７包廂內，開槍擊傷林振發後逃逸
    （甲○○涉嫌槍砲彈藥刀械管制條例等案件，現由臺灣高等法院高雄分院以九十
    二年度上訴字第七四一號刑事案件審理中），詎其為掩飾犯行，竟於臺灣高雄地
    方法院檢察署檢察官傳訊證人林玉芳，於八十九年六月九日出庭作證前二、三日
    ，在高雄市不知名茶店，教唆林玉芳虛偽陳述指稱係林振發開槍，林玉芳允諾後
    ，即基於偽證之接續犯意，分別於八十九年六月九日、六月三十日該署（八十九
    年度偵字第八一八四號、一○七○九號）偵查庭訊問時，供前具結後就案情有重
    要關係之事項，故意為虛偽之陳述，作證證稱：「林（指林振發）進入後就先動
    手打阿文（即林財文），後來就從後面把槍掏出」，「我就在Ｋ７包廂服務，直
    到林振發持槍進入」、「槍是林振發拿出來的」等語，惟仍遭該署檢察官識破，
    乃對林玉芳提起公訴。林玉芳於本院八十九年度重訴字第七一號被告甲○○等人
    涉嫌違反槍砲彈藥刀械管制條例案件，於九十一年十二月二十四日下午三時四十
    三分許調查庭中供述係甲○○教唆伊偽證（林玉芳涉嫌偽證部分業經本院八十九
    年度重訴字第七一號刑事案件判處有期徒刑三月，緩刑二年確定），始知上情；
    因認被告甲○○涉犯刑法第一百六十八條之教唆偽證罪嫌。
二、按「犯罪事實應依證據認定之，無證據不得推定其犯罪事實」，又「不能證明被
    告犯罪或其行為不罰者，應諭知無罪之判決」，刑事訴訟法第一百五十四條、第
    三百零一條第一項分別定有明文。再「事實之認定，應憑證據，如未能發現相當
    之證據，或證據不足以證明，自不能以推測或擬制之方法，以為裁判基礎」，最
    高法院著四十年台上字第八六號判例意旨可資參照。次按「犯人為虛偽之陳述在
    刑法上並非處罰之行為，某甲教唆某乙為自己之刑事案件偽證，旨在脫免自己之
    罪責，乃人性防禦之本能；其行為欠缺期待可能性，應不構成犯罪。參照最高法
    院二十四年上字第四九七四號判例意旨『犯人自行隱避，在刑法上既非處罰之行
    為，則教唆他人頂替自己以便隱避，當然亦在不罰之列』，則某甲為脫免自己之
    刑責，教唆某乙為自己之刑事案件偽證，亦應在不罰之列」，此有司法院廳刑
    一字第一三五二九號刑事法律問題研究結論可資參照，核先敘明。
三、公訴意旨認被告甲○○涉犯刑法第二十九條第一項、第一百六十八條之教唆偽證
    罪嫌，係以證人即同案被告林玉芳於本院八十九年度重訴字第七一號被告甲○○
    等人涉犯違反槍砲彈藥刀械管制條例案件，於九十一年十二月二十四日下午三時
    四十三分許調查中供述係被告甲○○教唆伊偽證，而證人即同案被告林玉芳於該
    案件中，業經本院判處有期徒刑三月，緩刑二年確定在案等為其立論根據。訊據
    被告甲○○堅詞否認有何右揭公訴意旨所指之教唆偽證犯行，辯稱：伊只是去找
    林玉芳，向林玉芳說伊是被冤枉的，叫林玉芳實話實說，沒有叫她說是林振發開
    槍的等語。
四、經查，本案被告甲○○固有教唆證人林玉芳，於臺灣高雄地方法院檢察署檢察官
    就被告甲○○等人涉犯違反槍砲彈藥刀械管制條例案件（八十九年度偵字第八一
    八四號、一○七○九號），於八十九年六月九日、六月三十日偵查中訊問時到庭
    ，供前具結後就案情有重要關係之事項，故意為虛偽之陳述；嗣於本院八十九年
    度重訴字第七一號被告甲○○等人涉嫌違反槍砲彈藥刀械管制條例案件，於九十
    一年十二月二十四日下午三時四十三分許調查庭中，證人即同案被告林玉芳供述
    係被告甲○○教唆伊偽證，致同案被告林玉芳被判處偽證罪有期徒刑三月、緩刑
    二年確定之事實，有本院八十九年度重訴字第七一號判決書、證人林玉芳之臺灣
    高等法院被告全國前案紀錄表各一份附卷可據。然參以被告甲○○於刑事案件中
    為虛偽之陳述，在刑法上並非處罰之行為，則其教唆證人林玉芳為自己之刑事案
    件偽證，旨在脫免自己之刑責，為被告之權利，與湮滅自己之證據同，乃人性防
    禦之本能，其行為自欠缺期待可能性，揆諸前揭法律規定與最高法院判例意旨、
    司法院刑事法律問題研究結論意旨，自亦不成立教唆偽證罪。此外，復查無積極
    證據足認被告甲○○有何公訴意旨所指之教唆偽證罪嫌，自不能以推測或擬制之
    方法，以為有罪裁判之基礎，爰依法為被告甲○○無罪判決之諭知。
據上論斷，應依刑事訴訟法第三百零一條第一項，判決如主文。
本案經檢察官鄧藤墩到庭執行職務。
中      華      民      國      九十二      年    六    月    二十三    日
                                      臺灣高雄地方法院刑事第七庭
                                        法  官  柯  盛  益
右正本證明與原本無異。
如不服本判決，應於判決送達後十日內，向本院提出上訴狀。
                                        書記官  陳  昱  良
中      華      民      國      九十二      年    六    月    二十三    日


司法院資訊處製作；財團法人民間司法改革基金會備份。
